【裁判字號】    89,上訴,828
【裁判日期】    890519
【裁判案由】    殺人未遂
【裁判全文】
臺灣高等法院刑事判決                            八十九年度上訴字第八二八號
    上  訴  人
    即  被  告  丁○○
    指定辯護人  本院甲○辯護人
右上訴人因殺人未遂案件，不服臺灣士林地方法院八十八年度訴字第六六七號，中華
民國八十九年一月三十一日第一審判決（起訴案號：臺灣士林地方法院檢察署八十八
年度偵字第一一四二○號），提起上訴，本院判決如左：
    主      文
上訴駁回。
    事      實
一丁○○與丙○○係夫妻關係，婚後二人共同居住於臺北市大同區○○○路三○八號
  之三丙○○外祖母之住處，嗣因二人感情不睦，丙○○離家搬回臺北市○○路○段
  三○二巷七三弄十四號娘家居住（公訴人誤丙○○搬回臺北市大同區○○○路三○
  八號之三、三樓之娘家居住）。於民國八十八年十一月五日下午五時許，丙○○與
  其胞妹賴碧豐一同前往臺北市大同區○○○路三○八號之三丁○○住處處理房屋貸
  款問題，丁○○旋要求賴碧豐迴避，並與丙○○進入臥房內談判；因丙○○提及離
  婚，丁○○遂懷疑丙○○與他人有染，一時氣憤，竟萌殺人之犯意，先以腳踹丙○
  ○，致丙○○之頭部撞擊牆壁，旋趁機至廚房拿出不詳之人所有之牛排刀一把（長
  二十三公分，含刀柄部位十公分），返回臥房，一手抓住丙○○右手，一手持牛排
  刀刺入丙○○之右上腹部、正面胸口，丙○○拚餘力閃躲，丁○○仍持刀朝丙○○
  之右肩、左上背、左膝等處猛刺數刀，復以徒手掐住丙○○頸部，並將之拖至客廳
  ，待丙○○倒地後，再以玻璃罐砸向其頭部，致丙○○受有右上腹剖刺傷貫穿肝臟
  、左胸、右胸貫穿傷合併左胸氣血胸及皮下氣腫、右胸氣血胸、頭頂部鈍挫裂傷、
  左膝撕裂傷、右肩、左上背裂傷之傷害，並大量出血、休克而有致命危險。迨聽聞
  丙○○稱：仍對其有感情云云，丁○○驟然良心發現，中止行兇，與前來協救之賴
  碧豐一同將丙○○送醫急救，丙○○始倖免於難。嗣同日晚間十時許，為警持檢察
  官拘票，在臺北市立中興醫院前將丁○○拘提到案，並扣得丁○○行兇用之牛排刀
  一把、血衣褲各一件。
二案經代行告訴人即被害人丙○○之母乙○○訴由臺北市政府警察局大同分局報告臺
  灣士林地方法院檢察署檢察官偵查起訴。
    理      由
一訊據上訴人即被告丁○○對於右揭持刀刺丙○○之事實坦承不諱，惟辯稱：伊係一
  時氣憤而下手，並無拖丙○○至客廳，又玻璃罐係朝地上砸云云。然查：(一)右揭事
  實，業據證人丙○○、賴碧豐證述綦詳（均參見原審八十八年十二月九日訊問筆錄
  ），復有被告行兇用之牛排刀一把扣案可資佐證，該牛排刀長二十三公分（含刀柄
  部位十公分），刀鋒銳利等情，業經原審勘驗明確，製有勘驗筆錄在卷足憑。(二)而
  被害人丙○○受有右上腹剖刺傷貫穿肝臟、左胸、右胸貫穿傷合併左胸氣血胸及皮
  下氣腫、右胸氣血胸、頭頂部鈍挫裂傷、左膝撕裂傷、右肩、左上背裂傷之傷害，
  於八十八年十一月五日下午五時三十分許抵臺北市立中興醫院，經急救後認為病危
  ，同日晚間七時四十分轉入振興復健醫學中心附設醫院，到院時呈休克狀、臉色蒼
  白、心跳急速、低血壓、呼吸窘迫困難，經緊急輸血、體液補充、兩側胸管插入、
  行必要之檢查後，送入手術室行緊急手術剖腹探查，縫合修補肝傷及胰頭傷後，送
  至加護病房繼續觀察治療，嗣同年月二十二日始行出院等情，有臺北市立中興醫院
  八十八年十二月六日北市興服字第八八六○八三○七○○號函送之病歷影本、振興
復健醫學中心附設醫院八十八年十一月二十二日甲診字第一○三一七號診斷書各一
  件附卷可稽，其所受之傷勢顯有致命危險。(三)查牛排刀係尖銳之兇器，持以刺入人
  體要害，足以致死，又胸部、腹部乃心臟、肝臟、胰臟等重要臟器所在，為人體要
  害部位，以尖銳器物刺入胸部、腹部，極易傷及臟器、失血過多而奪人性命，此為
  一般常識，並為被告所明知，業據其自承在卷（參見原審八十八年十一月二十六日
  訊問筆錄）。丙○○手無寸鐵，被告竟一手抓住丙○○右手，一手持尖刀刺入其胸
  部、腹部要害，使其全無自我防衛免於受害之可能，顯非不慎刺擊此等要害部位，
  被告有殺人之決心甚明；參以被告刺中丙○○胸部、腹部後，見丙○○閃躲，猶持
  刀自丙○○背部、肩部、膝部猛刺，並徒手勒其頸部，復以玻璃罐砸其頭部，足見
  其殺意之堅，有戕害被害人生命之犯意至為明灼。至被告辯稱伊拿玻璃罐係朝地上
  砸，並非砸丙○○頭部云云，與事實不符，不足採信，併此敘明。(四)被告聽聞丙○
  ○稱：仍對其有感情云云後，似突然清醒，停止行兇，抱著丙○○送醫等情，業據
  丙○○證述綦詳（參見原審八十八年十二月九日訊問筆錄），則被告係因己意中止
  殺意無訛，惟尚不能以被告行兇後中止殺意，遽認被告自始無殺人之犯意；又丙○
  ○嗣因救護得宜而倖免於難，惟受害當時生命垂危，已如前述，亦不得據此認被告
  下手時無致人於死之心。(五)至丙○○雖指稱：被告似以工地用刀械殺伊，並非牛排
  刀云云，惟查，扣案牛排刀一把經送內政部警政署刑事警察局鑑驗結果，認該牛排
  刀刀柄上血跡與丙○○血液ＤＮＡ之多基因型ＰＭ及ＳＴＲ型別相符，有該局八十
  九年一月十二日刑醫字第一二四○八六號鑑驗書附卷可憑，則該把扣案之牛排刀
  應係被告持以行兇之兇器無訛。事證明確，被告犯行洵堪認定，應依法論科。
二核被告所為，係犯刑法第二百七十一條第二項、第一項之殺人未遂罪。被告已著手
  於殺人行為之實施，嗣於賴碧豐到場相救之前，因己意中止殺意，與賴碧豐共同將
  丙○○送醫急救，防止死亡結果之發生，為中止未遂犯，爰依刑法第二十七條之規
  定，按既遂犯之刑度減輕其刑。原審同此事實認定，依刑法第二百七十一條第二項
  、第一項、第二十七條之規定，並審酌被告與被害人係夫妻關係，竟不念夫妻之情
  ，痛下殺手，使被害人身心嚴重受創，且被害人未持任何利器攻擊，被告竟持尖銳
  牛排刀殺人之犯罪手段，犯罪後因己意中止犯行，並深表悔悟之態度，及其生活狀
況、品行、智識程度、犯罪所生損害等一切情狀，量處有期徒刑七年。被告持以殺
  人之牛排刀一把，係供犯罪所用之物，惟被告否認為其所有，參以該址原係被害人
  丙○○之外祖母住處，此分據被告及被害人丙○○陳明在卷，尚難遽以認定係被告
  所有，原判決因此未予諭知沒收，其認事、用法及量刑，均無不當，被告上訴否認
  有殺人犯意，指摘原判決量刑過重云云，核無理由，另被告請求傳訊證人楊其霖證
  明被害人丙○○有婚外情，伊於案發時係無意識狀態所為，無殺人犯意云云，然本
  件事證明確，已如前述，並無傳訊證人之必要，併此敘明，被告上訴應予駁回。
據上論斷，應依刑事訴訟法第三百六十八條，判決如主文。
本案經檢察官劉斐玲到庭執行職務。
中     華     民     國    八十九   年      五        月      十九      日
                             臺灣高等法院刑事第八庭
                                 審判長法  官  蔡  秀  雄
                                       法  官  陳  炳  彰
                                       法  官  沈  宜  生
右正本證明與原本無異。
如不服本判決應於收受送達後十日內向本院提出上訴書狀，其未敘述上訴之理由者並
得於提起上訴後十日內向本院補提理由書（均須按他造當事人之人數附繕本）。
                                       書記官  明  祖  星
中     華     民     國    八十九   年      五        月      二十五    日
附錄：本案論罪科刑法條全文
刑法第二百七十一條第一項、第二項
殺人者，處死刑、無期徒刑或十年以上有期徒刑。
前項之未遂犯罰之。


司法院資訊處製作；財團法人民間司法改革基金會備份。
